【裁判字號】    99,台上,6433
【裁判日期】    991021
【裁判案由】    違反兒童及少年性交易防制條例
【裁判全文】
最高法院刑事判決            九十九年度台上字第六四三三號
上  訴  人  甲○○
選任辯護人  丁士哲律師
上  訴  人  乙○○
            丁○○
            丙○○
            戊○○即溫戊○○.
上列上訴人等因違反兒童及少年性交易防制條例案件，不服台灣
高等法院台南分院中華民國九十九年六月二十一日第二審更審判
決（九十八年度重上更(二)字第三六六號，起訴案號：台灣台南地
方法院檢察署九十一年度營偵字第一二三六號、偵字第一二三八
０號），提起上訴，本院判決如下：
    主  文
上訴駁回。  
    理  由
按刑事訴訟法第三百七十七條規定，上訴於第三審法院，非以判
決違背法令為理由，不得為之。是提起第三審上訴，應以原判決
違背法令為理由，係屬法定要件。如果上訴理由書狀並未依據卷
內訴訟資料，具體指摘原判決不適用何種法則或如何適用不當，
或所指摘原判決違法情事，顯與法律規定得為第三審上訴理由之
違法情形，不相適合時，均應認其上訴為違背法律上之程式，予
以駁回。本件上訴人乙○○上訴意旨略稱：(一)、原判決以證人甲
○○於偵查中之證述，及第一審勘驗未滿十八歲之Ａ女（姓名年
籍詳卷）五官外貌，認定乙○○對於媒介、容留未滿十八歲之女
子從事性交易有不確定之故意。但依卷附Ａ女及未滿十八歲之Ｄ
女（姓名年籍詳卷）為警查獲時，拍攝之照片，明顯可見該彼等
之五官外貌，與年滿十八歲之女子並無顯著差異，一般人無從查
知彼等未滿十八歲，原判決捨此有利上訴人之證據，未說明理由
，自有違誤。又Ｄ女於偵查及原審前審均證稱，並未告知賓館服
務生其實際年齡，僅告知已滿十八歲等語。而證人許○○亦於第
一審證稱，曾告知賓館或飯店人員，Ａ女及Ｄ女年齡為十八至三
十歲或十八至二十歲等語。衡諸Ａ女及Ｄ女當時已滿十六歲，與
十八歲僅有二歲之差距，且依Ｄ女及許淑霞上開證述，乙○○當
無質疑Ａ女及Ｄ女年齡之可能。原判決不採上開Ｄ女及許○○之
證述，遽認乙○○對於媒介容留使未滿十八歲之Ａ女及Ｄ女與男
客為有對價之性交行為之不確定故意，不免率斷。(二)、原判決以
證人甲○○於偵查中證稱：許○○確有帶Ａ女及Ｄ女前往○○旅
社認識丁○○、乙○○，因而認定乙○○認識Ａ女及Ｄ女，有參
與本件犯行。但甲○○於警詢及第一審均否認乙○○認識Ａ女，
且證人Ａ女於警詢及第一審亦未提及乙○○參與本件犯行，足見
甲○○於偵查中之證述，與Ａ女之證述歧異。又甲○○於偵查中
亦證稱：民國九十一年四月初，許○○帶Ｄ女介紹給乙○○、丁
○○認識，晚上丁○○打電話叫Ｄ女過來，介紹給伊認識等語。
足證甲○○所稱許○○帶Ｄ女介紹給乙○○等之時，並未在場，
係非基於個人親身體驗之客觀事實所為之陳述。原審未詳予研求
，遽採為不利乙○○之證據，自有可議。(三)、原判決以Ｄ女、甲
○○於偵查或原審前審之證述，認定乙○○認識Ｄ女，有參與本
件犯行。而Ｄ女亦為本件共同正犯，其證詞應有補強證據佐證。
但甲○○確未在許淑霞第一次帶Ｄ女至○○旅社時在場，甲○○
之證述，無從佐證Ｄ女之證述。原審不察，單憑Ｄ女之證述為證
據，有違反證據法則。(四)、原判決以甲○○於原審證稱：乙○○
確有交代伊與丁○○，要幫男客叫小姐等語，因而認定乙○○參
與本件犯行。但甲○○為共同正犯，其證述自需有補強證據佐證
，始能為判斷之依據。原判決未有其他證據足資佐證甲○○此部
分之證述，即認定乙○○犯行，有欠缺補強證據之違法。(五)、依
原判決事實之記載，本件實行媒介未滿十八歲之人為性交易者，
為丁○○及甲○○，乙○○並未為任何實行行為。於理由中卻說
明「足見彼等間顯係在合同意思範圍內，各自分擔犯罪行為之一
部」，已有理由失其所據之違法。又原判決一面記載「丁○○、
甲○○二人係受乙○○之指示，而基於共同之犯意而為」，認定
乙○○基於指示地位，而實際實行媒介行為者僅有丁○○及甲○
○。嗣又記載「足見彼等間顯係在合同意思範圍內，各自分擔犯
罪行為之ㄧ部」，而認定乙○○亦參與實行媒介行為，有理由矛
盾之違法。(六)、原判決未說明乙○○於何時、何地，如何與丁○
○、甲○○謀議媒介使未滿十八歲之女子為性交易，而認彼等就
常業意圖媒介使未滿十八歲之人為性交易罪，成立共同正犯，有
判決理由不備之違法。上訴人丁○○上訴意旨略稱：(一)、原判決
以共同被告甲○○之不利丁○○之證述作為證據，但甲○○坦承
犯罪係為減輕其刑，致使丁○○遭受誤判。(二)、證人之陳述，有
前後不符或矛盾之情形，究竟何者可採，法院雖得依自由心證原
則予以斟酌，是證述一有不符或矛盾，即應認均不可採信。而依
卷內證據，甲○○於第一次警詢否認犯罪，復於第二次警詢及偵
查中坦承犯行，嗣第一審準備程序時否認犯罪，於原審審理時又
承認犯罪，前後供述矛盾，應均不可採信。況並未在丁○○之上
班地點查獲未成年少女性交易之證據，自不得遽認丁○○之犯行
。上訴人甲○○上訴意旨略稱：(一)、原判決理由謂男客如係自行
向邱○○、許○○所經營之應召站，要求媒介女子前來性交易，
因上訴人等旅館人員並未參與或從中獲利，此部分自與上訴人等
無關。但上訴人等旅館人員雖未媒介性交易，但上訴人等仍有提
供旅館房間「容留」未成年女子從事性交易，上訴人等此部分應
構成「有營利之意圖」且「容留、協助使未滿十八歲之Ａ女及Ｄ
女為性交易」之犯行。原判決認定顯與證據不符，有理由不備及
不適用法則之違法。(二)、第一審法院組織不合法，原判決並未說
明第一審踐行對Ａ女之勘驗程序得否為本案之證據，理由尚嫌不
備。又僅對Ａ女為勘驗，卻引為Ａ女及Ｄ女均係未滿十八歲之論
據，亦有不適用證據法則之違法。而Ａ女於第一審證稱：上班要
化妝穿裙子，穿著暴露一點，且比較成熟等語。因此甲○○自難
從外觀、舉止上察覺Ａ女及Ｄ女之真實年齡，其對使未滿十八歲
之Ａ女及Ｄ女與男客為性交易行為，自無所預見。乃原判決竟謂
衡情上訴人等亦可依Ａ女及Ｄ女之外觀、舉止，而發覺Ａ女及Ｄ
女之真實年齡、足見上訴人等就媒介、容留使未滿十八歲之Ａ女
及Ｄ女與男客為性交易行為之事實，應有所預見，且不違背上訴
人等之本意至明，顯與事實及證據不符。(三)、甲○○於警詢及原
審均證稱，並未從媒介、容留未成年女子與男客為性交易獲得利
潤或酬勞，此項有利之證據，原判決未說明何以不足採信，竟依
甲○○不利於己之陳述，且無其他補強證據，認定甲○○以此項
工作維生，為常業犯，有理由不備及不適用法則之違法。(四)、依
甲○○所稱Ａ女及Ｄ女均於九十一年四月份，才至○○旅社從事
性交易，則原審自應調查甲○○之薪資於九十一年四月份，是否
有較前月份增加新台幣（下同）四千至六千元，以釐清甲○○是
否確因媒介、容留Ａ女及Ｄ女與男客為性交易而獲有利益，並以
之為謀生之職業。原審未予調查，有應於審判期日調查之證據未
予調查之違法。上訴人丙○○上訴意旨略稱：(一)、原判決認定丙
○○媒介Ｄ女為性交易犯行，係以Ｄ女之證述為主要證據。但Ｄ
女於偵查中固稱丙○○為巴黎賓館之櫃檯人員，然於警詢並未指
明巴黎賓館之媒介者為丙○○。且Ｄ女於第一審並未出庭指認丙
○○，於原審上訴審指認時，證稱：「丁○○、甲○○、戊○○
。乙○○、王張月秋我忘記、丙○○我也忘記」等語。乃卻於原
審更一審時指認丙○○。前後反覆之證述，構成供述證據之可疑
性重大瑕疵，依「罪證有疑，利於被告」之法理，應為有利丙○
○之認定。原判決採為證據，其認定證據之證明力違背經驗法則
及論理法則。(二)、原判決認定丙○○媒介Ａ女為性交易犯行，係
以Ａ女之證述為主要證據。但Ａ女於第一審固證稱：丙○○確有
媒介伊為性交易。然稱僅去過○○賓館一次，時間為凌晨，且帶
Ａ女進房者為王張月秋。而王張○○於警詢證稱：其與另一位同
事共同輪班，換班時間為下午四時等語。則帶Ａ女進入房間者為
王張月秋，時間亦非換班時間，丙○○未媒介Ａ女為性交易甚明
。又警卷第八十三頁所附之三張照片為王張月秋，第八十四頁上
面二張照片雖係丙○○，但下面二張照片為許○○。則Ａ女於第
一審「八十四頁確實有媒介我性交易」之證述，究係丙○○，或
是許○○？並未指明。自不得以Ａ女語焉不詳之證述，而認定丙
○○犯罪，原判決有理由不備之違法。上訴人戊○○上訴意旨略
稱：(一)、原判決引為證據之Ａ女、Ｄ女、許淑霞、邱坤輝之證述
，及卷附0000000000、0000000000號行動電話之通聯紀錄等證據
，在客觀上均未達於通常一般人均不至於有所懷疑，而得確信戊
○○犯罪之程度，自不得遽為其有罪之認定。(二)、依證人許○○
、Ａ女、王○○、邱○○於警詢或第一審之證述，均足證明戊○
○並不知悉Ａ女及Ｄ女均係未滿十八歲之人。而於第一審固勘驗
Ａ女，而該勘驗僅是客觀事實，無法推認戊○○主觀上知悉Ａ女
或Ｄ女均係未滿十八歲之人，原判決該項認定，顯有違論理法則
。(三)、名門飯店係以提供客人住宿、休息為其營業項目，並無「
容留」、「媒介」使未滿十八歲之人為性交易之營業項目。又戊
○○為該飯店之清潔人員，工作內容為打掃房間，領取固定之薪
資。縱有媒介性交易，亦為偶發、非常態之行為，自非其恃以維
生之職業甚明。原審未察，率以修正前兒童及少年性交易防制條
例第二十三條第三項之意圖營利媒介、容留，使未滿十八歲之人
為性交易之常業罪相繩，自有未當云云。惟查原判決撤銷第一審
關於上訴人等部分不當之判決，改判論處彼等共同意圖營利，容
留使未滿十八歲之人為性交易為常業各罪刑。已詳敘認定犯罪事
實之依據及憑以認定之理由。並對如何認定：上訴人等否認犯罪
之辯詞，不足採信；上訴人等有容留使未滿十八歲之Ａ女、Ｄ女
，與男客為性交易之不確定故意；甲○○、Ａ女、Ｄ女於警詢、
偵查、第一審或原審之證述，何者可採，何者不可採；乙○○、
丁○○、甲○○與邱○○等，有犯意之聯絡及行為之分擔，為共
同正犯；上訴人等應成立常業犯；均已依據卷內資料予以指駁及
說明。從形式上觀察，原判決並無任何違背法令之處。次查原判
決並非僅以共同正犯甲○○、證人Ｄ女之證述，作為乙○○有罪
之唯一證據，尚以Ａ女、丁○○於偵查、第一審或原審之證述、
許○○申請使用之0000000000號行動電話，與○○旅社使用之
0000000000號電話之通聯紀錄等為佐證。又本件於第一審未行合
議審判，而以法官一人獨任審判，固不合法，但其訴訟程序不因
此而失其效力。況上訴人等於原審對審判長提示並告以要旨之第
一審九十三年五月五日勘驗筆錄（即勘驗Ａ女五官外貌），均表
示無意見（見原審上更(二)卷第二宗第六十一頁正面）。則原判決
縱未說明該次勘驗筆錄如何得為證據，亦於判決結果無影響，不
得執為上訴第三審之適法理由。而修正前兒童及少年性交易防制
條例第三項之意圖營利，容留使未滿十八歲之人為性交易之常業
犯，祇以行為人有營利意圖為已足，不以已獲利益為必要。甲○
○縱僅受僱祥宮旅社，只領取固定薪資，未分享利潤或酬勞，仍
無礙其該項犯罪之成立。又該項常業罪，並不以行為人實行犯罪
時間之久暫為判別標準，苟其有恃以維生之犯意而實行，即屬成
立。戊○○縱為偶發、非常態之容留使未滿十八歲之人為性交易
，亦不影響其成立該罪。至原判決並未以第一審對Ａ女之勘驗結
果，作為認定Ｄ女係未滿十八歲之依據（見原判決第五十、五十
一頁），上訴意旨此部分指摘，尚非有據。而原判決係同時以甲
○○及Ｄ女之證述，作為認定許○○確有帶Ｄ女前往○○旅社認
識乙○○之證據，則縱許○○Ｄ女前往○○旅社認識乙○○時，
甲○○不在場，但除去甲○○該項證述，亦不影響原判決之認定
，自不得執為上訴第三審之適法理由。再刑事被告之上訴，以受
有不利益之判決，為求自己利益起見請求救濟者，方得為之。原
判決認男客如係自行向邱○○、許○○經營之應召站，要求媒介
女子前來性交易，與上訴人等無關部分，對上訴人等並非不利益
，甲○○上訴意旨謂上訴人等此部分亦應構成犯罪，顯非為自己
之利益而上訴，自非合法。末查甲○○於原審並未聲請為何項調
查，原審未予調查，要難謂有應於審判期日調查之證據未予調查
之違法。上訴意旨或未依據卷證資料，具體指摘原判決如何違背
法令，或置原判決之論敘於不顧，徒為事實上之爭辯，並對原審
採證認事之職權行使及於判決無影響事項暨枝節問題，任意指摘
，難謂已符合首揭法定上訴要件，彼等上訴違背法律上之程式，
應予駁回。
據上論結，應依刑事訴訟法第三百九十五條前段，判決如主文。
中    華    民    國  九十九  年    十    月  二十一  日
                      最高法院刑事第二庭
                          審判長法官  莊  登  照  
                                法官  陳  世  淙  
                                法官  徐  昌  錦  
                                法官  許  錦  印  
                                法官  吳      燦  
本件正本證明與原本無異
                                      書  記  官  
中    華    民    國  九十九  年    十    月  二十六  日
                                                       s

司法院資訊處製作；財團法人民間司法改革基金會備份。
